臺灣苗栗地方法院刑事裁定
111年度聲字第244號
聲明異議人
即  受刑人  謝國良



上列聲明異議人即受刑人因違反廢棄物清理法等案件，對於臺灣
苗栗地方檢察署檢察官之執行指揮命令（109年度執沒字第628號
），聲明異議，本院裁定如下：
    主  文
聲明異議駁回。
    理  由
一、聲明異議意旨略以：監獄設立受刑人保管金及勞作金帳戶，
    均屬不同類型之權益，勞作金屬個人辛勞之所得，可依法扣
    除之，而保管金屬第三人以外之債權，亦非繼續給付性，應
    審酌情狀，做適切之處置，新法規定，受刑人在監之保管金
    於新臺幣(下同)6,000元以內不得扣除之，爰聲明異議等語
    。
二、按罰金、罰鍰、沒收、沒入、追徵、追繳及抵償之裁判，應
    依檢察官之命令執行之；前條裁判之執行，準用執行民事裁
    判之規定；對於薪資或其他繼續性給付之債權所為強制執行
    ，於債權人之債權額及強制執行費用額之範圍內，其效力及
    於扣押後應受及增加之給付；債務人對於第三人之債權，係
    維持債務人生活所必需者，不得為強制執行，刑事訴訟法第
    470條第1項前段、第471條第1項及強制執行法第115條之1第
    1項、第122條第2項分別定有明文。強制執行法對於維持債
    務人生活客觀上所需者，非欲藉此而予債務人寬裕之生活，
    而係兼顧人權，認有酌留之必要，即使對於受刑人「維持生
    活客觀所需」之標準或有差別，此項規範之適用亦無例外，
    上開刑事訴訟法第471條第1項規定沒收裁判之執行「準用」
    執行民事裁判之規定，就保障受刑人獄中人權之意旨，維持
    受刑人於監獄生活中最低生活所需之法規目的而言，在此範
    圍內亦有準用。又受刑人作業所獲取之勞作金屬其額外收入
    ，而保管金乃其親友救濟受刑人之捐贈為受刑人之財產，二
    者均得為檢察官執行沒收處分抵償之標的。是檢察官指揮執
    行沒收，就受刑人勞作金及保管金等財產，若已兼顧受刑人
    在監執行生活所需，而依強制執行法相關規定意旨，酌留受
    刑人在監獄生活所需定額金錢者，除部分人員具特殊原因或
    特殊醫療需求等因素，允個別審酌外，即難謂有何不當（最
    高法院107年度台抗字第25號裁定意旨參照）。而經審酌矯
    正機構收容人購置日常生活用品、醫療用品、飲食補給及其
    他相關費用等生活需求，兼以考量男女性均有其特有之需求
    差異面向，為避免適用標準不一，徒增歧異困擾，法務部矯
    正署已建議不區分男女性別，收容人每月生活需求費用金額
    標準為新臺幣（下同）3,000元，另考量部分收容人仍具有
    特殊原因或其他醫療需求等因素，而有再提高酌留生活需求
    費用之必要，仍請檢察署、強制及行政執行機關依法個別審
    酌，法務部矯正署102年1月12日法矯署勤字第10101860430
    號函予以停止適用乙節，復為法務部矯正署107年6月4日法
    矯署勤字第10705003180號函所明揭。
三、經查：
  ㈠聲明異議人即受刑人(下稱受刑人)因違反廢棄物清理法等案
    件，經本院以108年度訴字第555判決判處應執行有期徒刑1
    年3月，並諭知未扣案之犯罪所得1萬3,000元沒收，如全部
    或一部不能沒收或不宜執行沒收時，追徵其價額，嗣檢察官
    為執行前揭受刑人之犯罪所得沒收事宜，遂於111年2月23日
    以苗檢松乙109執沒628字第1119004434號函請法務部○○○○○○
    ○○○○○，就受刑人在該監保管帳戶內之保管款、勞作金，於
    酌留受刑人每月在監生活所需之3,000元費用後，執行犯罪
    所得之沒收等情，有臺灣高等法院被告前案紀錄表、109年
    度執沒字第628號追繳犯罪所得明細、上開函文各1份在卷可
    參。
  ㈡經本院函詢關於受刑人之保管金分戶卡明細，確實有酌留受
    刑人每月生活需求費用3,000 元，此有法務部○○○○○○○○111
    年3月23日苗所總字第11100109080號函暨保管金分戶卡明細
    1份在卷可證，足認臺灣苗栗地方檢察署檢察官執行時，業
    已考量酌留受刑人生活所必需之金錢，依前揭說明，其執行
    之指揮係屬適法，並無不當之處。
  ㈢受刑人雖執前詞聲明異議。惟依上開說明，勞作金及保管金
    均為受刑人之財產，二者均得為檢察官執行沒收處分之標的
    ，是受刑人主張不得沒收保管金云云，容有誤會。是以，
    聲明異議意旨徒以上開事由指摘檢察官執行指揮不當，為無
    理由，應予駁回。
四、依刑事訴訟法第486條，裁定如主文。
中    華    民    國   111    年    3     月    29    日
                  刑事第四庭  法  官  郭世顏
以上正本證明與原本無異。
如不服本裁定，應於裁定送達後5日內向本院提出抗告狀。
                              書記官  呂  彧
中　　華　　民　　國　　111 　年　　3 　　月　　29　　日